【裁判字號】    97,交聲,819
【裁判日期】    970529
【裁判案由】    聲明異議
【裁判全文】
臺灣高雄地方法院刑事裁定             97年度交聲字第819號
原處分機關  交通部公路總局高雄區監理所
法定代理人  乙○○
異  議  人
即受處分人  甲○○
上列受處分人因聲明異議案件，對於交通部公路總局高雄區監理
所中華民國97年4 月1 日所為之處分（原處分：高監自裁字第80
-ZEA074261 號） ，聲明異議，本院裁定如下：
    主  文
原處分撤銷。
甲○○汽車駕駛人，駕駛汽車行駛於高速公路，行車速度超過規
定之最高速限十公里以上未滿二十公里，處罰鍰新臺幣仟元，
並記違規點數壹點。
    理  由
一、原處分意旨略以：異議人即受處分人（下稱異議人）甲○○
    於民國97年1 月22日上午8 時52分許駕車號J8-4026 自小客
    車，在國道十號東向29.9公里處以時速109 公里超速行駛，
    經警製單舉發，嗣原處分機關依道路交通管理處罰條例第33
    條第1 項第1 款規定及違反道路交通管理事件統一裁罰基準
    表，以異議人車速超過規定之最高時速10公里以上未滿20公
    里為由裁罰新臺幣（下同）3,000 元等語。
二、異議意旨略以：依道路交通管理處罰條例第7 條之2 第3 項
    規定，對於行車速度超過最低速限之違規行為，採固定或非
    固定式科學儀器取證者，於高速公路須至少於300 公尺前，
    明顯標示之；而本件舉發路段係於28.4、28.7公里處設置警
    告標誌，與違規之29.9公里處，相距1 點多公里，距離太遠
    ，顯然不合理，本件舉發係不合法等語。
三、按汽車行駛於高速公路、快速公路或設站管制之道路，不遵
    使用限制之管制規則而行車速度超過規定之最高速限或低於
    規定之最低速限者，處汽車駕駛人3000元以上6000元以下罰
    鍰；對於行車速度超過規定之最高速限或低於規定之最低速
    限之違規行為，採用固定或非固定式科學儀器取得證據資料
    證明者，於高速公路須至少於300 公尺前，明顯標示之，道
    路交通管理處罰條例第33條第1 項第1 款、第7 條之2 第3
    項分別定有明文。是以在高速公路以科學儀器採證超速違規
    所設置之警告標誌，僅有至少300 公尺以上之最近距離限制
    ，並無最遠距離限制規定，然其設置是否合理，仍應依當時
    行車速度、一般駕駛人之通常注意能力、道路狀況等因素，
    綜合判斷之。
四、經查：
  (一)異議人於上開時地行車速度超過規定之最高時速10公里以上
    未滿20公里，為警以移動式雷達測速照相機之科學儀器採證
    而逕行舉發，而舉發地點前方至少300 公尺前，即國道十號
    東向28.4、28.7公里之明顯處，設有「前有測速照相」警告
    標誌等情，為異議人所不爭執，有其聲明異議狀在卷可明，
    復有內政部警政署國道公路警察局舉發違反道路交通管理事
    件通知單及交通部公路總局高雄區○○○○○道路交通管理
    事件裁決書、內政部警政署國道公路警察局第五警察隊97年
    3 月25日公警五交字第0970570458號函檢附設有「前有測速
    照相」警告標誌之現場照片2 紙在卷為證，是異議人確有超
    速10公里以上未滿20公里之違規行為，而本件以科學儀器採
    證舉發之地點前至少300 公尺之明顯處，確有設置警告標誌
    等事實，均堪信其為真實。
  (二)異議人雖以上開情詞置辯，然本件舉發路段係在國道十號東
    向29.9公里處，其之前28.4、28.7公里之明顯處，確設有測
    速照相告示牌，距離舉發地點至少300 公尺以上，已如前述
    。是本件舉發地點距該警告標誌為1.2 至1.5 公里之距離，
    若以國道最高速限時速90公里計算，上開舉發地點至設置標
    誌處之位移時距在1 分鐘以內，復本件異議人車速高達時速
    109 公里，位移時間更在50秒之內，則一般駕駛人於行車速
    度高達109 公里時，自看見警告標誌後，從容減速至法定速
    限，並維持約1 分鐘以內，即至架設採證儀器地點，依一般
    客觀而理性之駕駛人之通常標準綜合判斷，堪認本件舉發路
    段於1.2 至1.5 公里前設置測速照相告示牌，尚在高速公路
    駕駛人合理可預期前方有測速照相之適當距離內，而符道路
    交通管理處罰條例第7 條之2 第3 項所定於300 公尺前明顯
    標示測速照相之規定。況且行車時遵守使用限制之管制規則
    ，本即用路人應有之法治觀念，有關在道路明顯處一定距離
    前設置警告標誌之規定，係民主國家基於法治國原則下，為
    符合人民之合理期待，維護其可能遭受處罰之預見可能性，
    所為之明確規範。因而，公路警察依法律之規定，設置「前
    有測速照相」之警告標誌時，如其所設置距離，於駕駛人高
    速行駛中，尚未超乎一般駕駛人持續其「應遵守速限規定，
    否則將遭舉發」之預見可能性及注意能力時，即屬相當。應
    認異議人上開所辯洵屬無由，自不可採。
五、綜上所述，異議人確有超速10公里以上未滿20公里之違規行
    為，且本件舉發地點之300 公尺前明顯適當處，確設有警告
    標誌牌，而符道路交通管理處罰條例第7 條之2 第3 項規定
    ，是原處分機關依道路交通管理處罰條例第33條第1 項第1
    款及違反道路交通管理事件統一裁罰基準表，以異議人車速
    超過規定之最高時速10公里以上未滿20公里為由裁處上開金
    額罰鍰，本非無見。惟按汽車駕駛人違反道路交通管理處罰
    條例第33條第1 項者，除依原條款處罰鍰外，並記違規點數
    1 點，道路交通管理處罰條例第63條第1 項第1 款定有明文
    。查本件異議人所違反者，既係道路交通管理處罰條例第33
    條第1 項之規定，裁決機關於為裁決時，即應於科處罰鍰外
    ，併記違規點數1 點，始符規定，且上開記點之處罰，係屬
    強制規定，無從減免。本件裁決書僅科處罰鍰，漏未於處罰
    主文欄上併記異議人違規點數，自亦難認允洽。是異議人之
    異議雖無理由，惟原處分亦有上述瑕疵，自亦無可維持，應
    由本院將原處分撤銷，並依前揭道路交通管理處罰條例第33
    條第1 項第1 款、第63 條 第1 項第1 款等規定，就異議人
    之違規行為，自為裁定如主文所示，以資適法。
五、據上論斷，應依道路交通案件處理辦法第20條前段，裁定如
    主文。
中    華    民    國    97    年    5     月    29    日
                    交通法庭    法  官  呂明燕
以上正本證明與原本無異。
如不服本裁定應於送達後5日內向本院提出抗告狀。
中    華    民    國    97    年    5     月    29    日
                                書記官  陳瓊芳


司法院資訊處製作；財團法人民間司法改革基金會備份。
